【裁判字號】    98,交聲,3906
【裁判日期】    981125
【裁判案由】    聲明異議
【裁判全文】
臺灣臺中地方法院交通事件裁定        98年度交聲字第3906號
原處分機關  交通部公路總局臺中區監理所
異  議  人
即受處分人  甲○○
上列異議人即受處分人因違反道路交通管理處罰條例案件，對於
交通部公路總局臺中區監理所98年9月24日所為之處分（中監違
字第裁60-ZGB088390號裁決書），聲明異議，本院裁定如下：
    主    文
異議駁回。
    理    由
一、原處分機關略以：異議人即受處分人（下稱受處分人）甲○
    ○於民國98年8月21日9時34分許，駕駛車牌號碼9967-UB號
    自用小客車，在國道三號公路南241.6公里處，因「限速110
    公里，經雷達（射）測定行速為130公里，超速20公里。」
    之違規，經內政部警政署國道公路警察局第七警察隊依違反
    道路交通管理處罰條例第33條第1項第1款舉發。受處分人於
    期限內到案申訴，經舉發單位查覆，仍有不服，本所遂於98
    年9月24日以中監違字第裁60-ZGB088390號裁決書處罰鍰新
    臺幣（下同）3千5百元整，並記違規點數1點。
二、聲明異議意旨略以：（一）警察以雷射測速照相儀器為據，
    認受處分人有超速之情形，惟機器本身即可能有誤差，且操
    作機器者之操作方式亦可能造成誤差。（二）系爭處分雖據
    警察提出於國道三號241.1公里南向有一「前有測速照相」
    之標示牌為證，然警察舉發之違規照片中，竟有標示「國道
    三號241.6公里南向」字樣，其間相距有500公尺，又警方舉
    證所用雷射槍與被測車輛亦必有一定距離存在，其總共距離
    究有多遠，未見警方舉證以明之。（三）警方究竟是否真以
    該器號UX017624號雷射槍測速、地點資訊是否為真，均十分
    可疑。（四）警方密集樹立「前有測速照相」，導致道路交
    通管理處罰條例第7條之2第3項防止警方偷拍之立法目的無
    法達成，此等脫法行為不應放任繼續存在云云。
三、按汽車行駛於高速公路、快速公路或設站管制之道路，不遵
    使用限制、禁止、行車管制及管理事項之管制規則而有行車
    速度超過規定之最高速限或低於規定之最低速限，未依規定
    變換車道者，處汽車駕駛人新臺幣3千元以上6千元以下罰鍰
    ，道路交通管理處罰條例第33條第1項第1款定有明文。
四、經查：
（一）受處分人甲○○於98年8月21日9時34分許，駕駛車牌號碼
      9967-UB號自用小客車，在國道三號公路南241.6公里處，
      因「限速110公里，經雷達（射）測定行速為130公里，超
      速20 公里。」之違規，經內政部警政署國道公路警察局
      第七警察隊以公警局交字第ZGB088390號舉發違反道路交
      通管理事件通知單舉發，此有該舉發通知書、交通部公路
      總局臺中區監理所中監違字第裁60─ZGB088390號裁決書
      在卷可稽。
（二）受處分人雖以前揭情詞置辯，惟查，員警於使用雷射測速
      器前均已受過相當訓練，且本件據以舉發之雷射測速器(
      器號為UX017624)亦經經濟部標準檢驗局於98年6月23日檢
      定合格，有效期限至99年6月30日，此有合格證書1份在卷
      可查，其合法性及適用性應無疑義。又依違反道路交通管
      理事件統一裁罰基準及處理細則第12條第1項第11款「駕
      駛汽車行車速度超過規定之最高時速未逾10公里，員警得
      施以勸導，免予舉發」之規定，係基於員警在執行測速勤
      務時，因體諒駕駛人於駕駛時，油門踏板敏感度較高者，
      容易超速。因此在實務執勤時，有10公里的寬容值，即如
      最高速限為100公里，如無其他狀況，員警依上開規定得
      施以勸導，免予舉發。然本件受處分人違規超速已達20公
      里，當無受處分人所稱之因「機器本身或操作者之操作方
      式」而致產生誤差之情。再者，雷射槍測速照相儀器係值
      勤人員經由測速器之瞄準鏡對準目標（單一車輛）扣發扳
      機即可精確測出所瞄準目標之速度，系統將攝取車輛之影
      像，所拍攝照片均輸入電腦雷射槍測速照相軟體內，行速
      數據、測距、車輛影像、十字絲、並顯示其牌照列印輸出
      。採證照片（照片中均顯示日期、時間、值勤人員、執行
      分隊、限速、行速、測距、地點、雷射槍測速器器號）係
      雷射測速照相儀器既定格式顯示各項數據。而本件違規照
      片所顯示「國道三號241.6公里南向」係值勤人員依據勤
      務分配表編排時段，於國道三號241.6公里南向處執行移
      動式測速照相，照相地點係由值勤人員至測照地點拍攝時
      輸入，測速地點業均報奉核准在案等節，有內政部警政署
      國道公路警察局第七警察隊98年9月16日公警七交字第098
      0772335號、98年11月6日公警七交字第0980707889號書函
      及採證照片各1紙在卷可參。是以，受處分人就測速雷射
      槍器號、違規照片地點資訊所辯並不足採。
（三）按行車速度超過規定之最高速限或低於規定之最低速限之
      違規行為，採用固定式或非固定式科學儀器取得證據資料
      證明者，於一般道路須至少100公尺，於高速公路、快速
      道路須至少於300公尺前，明顯標示之，道路交通管理處
      罰條例第7條之2第3項定有明文。本條規定設置警告標誌
      之目的，係為預促汽車駕駛人注意減速，避免因速限或警
      示標誌距離舉發地點過短，使駕駛人反應不及而無從依速
      限行駛所設，以期駕駛人在避免受罰之心理下，達到依行
      車速限駕駛進而維護行車安全之最大效益。是該項所定之
      「至少100公尺前」或「至少300公尺前」，係設置警告標
      誌之最低規範，而非指應於「100公尺前」或「300公尺前
      」整設置警告標誌，合先說明。查國道公路警察局第七警
      察隊名間分隊員警於國道三號南向241.6公里處執行，前
      方241.1公里處南向設有「前有測速照相」告示牌1面等情
      ，有內政部警政署國道公路警察局第七警察隊98年9月16
      日公警七交字第0980772335號函暨所附告示牌照片影本附
      卷可稽。是員警於執行本件超速違規取締勤務時，係將警
      示標誌放置在雷射測速器材前方500公尺處，顯然已超過
      道路交通管理處罰條例第7條之2第3項所定之「至少300公
      尺前」。此等距離已使駕駛人有相當時間充分反應，以遵
      守行車速限，且屬適當。且依受處分人當時行車速度為時
      速130公里，即1分鐘之速度已達約2.16公里，顯然其於短
      時間內可自該警告標示到達舉發地點，受處分人亦足以適
      時減速行駛，以維行車安全，故難謂執勤警員停於本件舉
      發地點執行超速違規採證取締勤務為不適當。受處分人辯
      稱取締地點與告示牌二地相距過遠云云，顯無可採。
（四）又凡道路均有限速規定，僅快慢有別，而駕駛人應遵守速
      限行車，本即駕車上路應有之基本法治與交通安全觀念，
      而立法者處罰超速之駕駛人，其合理性無庸置疑。前開有
      關在道路明顯處一定距離前設置警告標誌之規定，不過藉
      此再提醒駕駛人注意其可能因超速遭受處罰而已，除增加
      少數駕駛人僥倖之心以外，實難認其有何特殊意義。受處
      分人指稱：本件警方樹立測速照相告示牌情形，與道路交
      通管理處罰條例第7條之2第3項「防止警方偷拍」立法目
      的相悖云云，尤顯無稽，姑不論上開處罰條例本即為處罰
      違反交通安全規則之駕駛人所設，即由維護交通秩序與安
      全之立法目的而言，處罰違規駕駛人，豈非正是確立法律
      威信，保護其他用路人，實現前開立法目的之必要手段？
      是受處分人此部分所辯實乃卸責之詞，不足採取。
五、綜上，本院認本件受處分人確有於高速公路行車超速之違規
    行為，依前揭法條規定，原舉發機關之舉發並無違誤，從而
    ，原處分機關首揭裁處，核無不當，本件異議為無理由，應
    予駁回。
六、據上論斷，應依道路交通管理處罰條例第87條第2項、道路
    交通案件處理辦法第19條規定，裁定如主文。
中    華    民    國    98    年    11    月    25    日
                  交通法庭  法  官  許月馨
上正本證明與原本無異。
如不服本裁定，應於送達後5日內，向本院提出抗告狀。
                            書記官  黃美雲
中    華    民    國    98    年    11    月    25    日


司法院資訊處製作；財團法人民間司法改革基金會備份。
